臺灣臺北地方法院民事判決　　　　　　　　　　　　九十三年度訴字第四六０七號
　　原　　　告　丙○○
　　訴訟代理人　陳浩華律師
　　複代理人　　乙○○
　　　　　　　　丁○○
　　被　　　告　甲○○
當事人間債務人異議之訴事件，本院於民國九十三年十二月二十一日言詞辯論終結，
判決如下：
    主  文
本院九十三年度執平字第三二五四八號給付票款事件之強制執行程序應予撤銷。
訴訟費用由被告負擔。
    事實及理由
一原告於民國九十三年九月廿七日提起本件訴訟，主張：被告持有如附表所示之本票
  ，被告於八十六年聲請本票裁定後，至九十三年才聲請強制執行，被告之債權已罹
  於時效而消滅，依強制執行法第十四條第一項之規定，原告（債務人）有消滅或妨
  害被告（債權人）請求之事由，請求撤銷執行程序。並聲明：請求撤銷鈞院九十三
  年度執平字第三二五四八號執行程序。
  被告則辯以：被告於八十六年間取得本票裁定，聲請本票裁定時並未罹於時效，取
  得本票裁定後，只聲請九十三年執字第三二五四八號執行案件。
二經查：
  (一)被告持有原告簽發如附表所示之本票，於八十六年八月廿九日向台灣嘉義地方法
    院聲請本票裁定，經台灣嘉義地方法院於八十六年九月四日以八十六年度票字第
    一七五九號裁定准予強制執行，並於八十七年七月廿二日核發確定證明，被告於
    九十三年九月六日持前開執行名義聲請對原告強制執行，經本院受理，並於九十
    三年九月八日核發九十三年執平字第三二五四八號扣押命令，再於九十三年十月
    廿九日核發移轉命令，業經本院調閱台灣嘉義地方法院八十六年度票字第一七五
    九號、本院九十三年執平字第三二五四八號卷宗屬實。
  (二)按執行名義成立後，如有消滅或妨礙債權人請求之事由發生，債務人得於強制執
    行程序終結前，向執行法院對債權人提起異議之訴，強制執行法第十四條第一項
    定有明文；次按票據上之權利，對匯票承兌人及本票發票人，自到期日起算，見
    票即付之本票，自發票日起算，三年間不行使，因時效而消滅；又消滅時效因聲
    請強制執行而中斷；而時效中斷者，自中斷之事由終止時，重行起算；再經確定
    判決或其他與確定判決有同一效力之執行名義所確定之請求權，其原有消滅時效
    期間不滿五年者，因中斷而重行起算之時效期間為五年，票據法第二十二條第一
    項前段、民法第一百二十九條第二項第三款、第一百三十七條第一項、第三項分
    別定有明文。
  (三)被告對原告（本票發票人）票據請求權之消滅時效原為自到期日起三年，系爭本
    票四紙到期日分別為八十五年十二月廿六日、八十六年二月十日，被告於八十六
    年八月廿九日向台灣嘉義地方法院聲請本票裁定，經該院於八十七年七月廿二日
    核發確定證明，該三年之時效經被告聲請本票裁定而中斷，並自中斷之事由終止
    即核發確定證明書（八十七年七月廿二日）時重行起算，故被告請求權之消滅時
    效期間延長為五年。但被告於八十七年七月廿二日取得執行名義後遲至九十三年
    九月六日始另行聲請強制執行，已超過五年，是以被告對原告請求清償票款之債
    權業已罹於時效，原告依民法第一百四十四條規定拒絕給付，即屬正當。
三綜上所述，原告行使時效抗辯權，致有妨礙被告請求權之事由發生，九十三年度執
  平字第三二五四八號強制執行程序應予以撤銷。從而，原告依強制執行法第十四條
  第一項之規定提起債務人異議之訴，請求撤銷如主文所示之強制執行程序為有理由
  ，應予准許。
四因本案事證已臻明確，兩造其餘主張陳述及所提之證據，均毋庸再予審酌，附此敘
  明。
五結論：本件原告之訴為有理由，依民事訴訟法第七十八條，判決如主文。
中　　　華　　　民　　　國　　　九十三　　　年　　十二　　月　　卅一　　日
                                            民事第五庭  法  官    周美雲
正本係照原本作成
如對本判決上訴，須於判決送達後廿日內向本院提出上訴狀
中　　　華　　　民　　　國　　　九十三　　　年　　十二　　月　　卅一　　日
                                                        書記官    黃菀茹
附表
編號　發票日　　票面金額　　到期日　　票據號碼
                （新台幣）
1.　　12.16.　　244000　　　12.　　CH563080
2.  　1.6.　　260000　　　2.10.　　CH210803
3.  　1.20.　　216000　　　2.10.　　CH274559
4.  　1.　　175000　　　2.10.　　CH274564
